【裁判字號】    98,交上訴,80
【裁判日期】    980626
【裁判案由】    過失致死等
【裁判全文】
臺灣高等法院刑事判決               98年度交上訴字第80號
上  訴  人  臺灣士林地方法院檢察署檢察官
被      告  乙○○
上列上訴人因被告業務過失致死等案件，不服臺灣士林地方法院
97年度交訴字第29號，中華民國98年3月31日第一審判決（起訴
案號：臺灣士林地方法院檢察署96年度偵字第8489號，嗣於原審
準備程序進行中，被告就被訴事實為有罪之陳述，經原審告知簡
式審判程序意旨，並聽取當事人意見後，原審合議裁定依簡式審
判程序進行），提起上訴，本院判決如下：
    主  文
上訴駁回。
    理  由
一、按刑事訴訟法第350條、第361條、第362條、第367條規定，
    不服地方法院之第一審判決而上訴者，須提出上訴書狀，並
    應敘述具體理由，為上訴必備之程式；其所提出之書狀未敘
    述上訴理由，或僅曾以言詞陳述上訴理由者，均應於上訴期
    間屆滿後20日內補提理由書於第一審法院。惟原審法院對上
    訴書狀有無記載理由，僅應為形式上之審查，認有欠缺，且
    未據上訴人自行補正者，始應定期間先命補正，至於上訴理
    由是否具體，係屬第二審法院審查範圍，不在命補正之列。
    （參照刑事訴訟法第361條之立法意旨）倘上訴人已提出上
    訴理由，但所提非屬具體理由者，應由第二審法院以上訴不
    合法律上之程式，判決駁回之。而所謂具體理由，必係依據
    卷內既有訴訟資料或提出新事證，指摘或表明第一審判決有
    何採證認事、用法或量刑等足以影響判決本旨之不當或違法
    ，而構成應予撤銷之具體事由，始克當之；倘僅泛言原判決
    認定事實錯誤、違背法令、量刑失之過重或輕縱，而未依上
    揭意旨指出具體事由，或形式上雖已指出具體事由，然該事
    由縱使屬實，亦不足以認為原判決有何不當或違法者，皆難
    謂係具體理由，俾與第二審上訴制度旨在請求第二審法院撤
    銷、變更第一審不當或違法之判決，以實現個案救濟之立法
    目的相契合，並節制濫行上訴（最高法院97年度台上字第89
    2號裁判意旨參照）。是以上訴人之上訴書狀或補提之上訴
    理由書，雖有敘述上訴理由，惟並未具體敘述第一審判決有
    上述違法、不當情形，即與未敘述具體理由無異，其所為上
    訴，即不符合上訴之法定要件。
二、檢察官依循告訴人之請求，提出本件上訴意旨略以：被告因
    本件過失犯行，對被害人及其家屬造成無法回復之傷害，所
    受痛苦與損害非輕，且未與告訴人甲○○、丙○○二人達成
    和解；又被告所任職之臺灣觀光巴士有限公司（下稱臺灣觀
    光巴士公司）與死者家屬及部分傷者達成和解，雖值肯定，
    然此和解金係由臺灣觀光巴士公司或保險公司所支付，本案
    被告均無支付任何賠償金，原審竟予有期徒刑6月得易科罰
    金，顯與受侵害之法益顯不相當，實有過輕之嫌云云。
三、經查：本件原判決以本案之犯罪事實，業據被告乙○○於審
    理中坦承不諱，並經證人即臺灣觀光巴士公司總經理徐浩源
    及如附表二編號4至8、10、12至22、24所示吳建進等18名被
    害人於警詢及偵訊中、證人即臺灣觀光巴士公司車管部經理
    陳佑霖（原名黃志偉）於偵訊中均證述明確，復有財團法人
    車輛研究測試中心車輛型式安全及品質一致性審驗報告、臺
    灣租車旅遊集團車輛歷史維修紀錄表、e-go臺灣租車旅遊集
    團營業大客車職業駕駛人訓練教材、臺北市政府警察局士林
    分局96年7月17日北市警士刑字第09631767100號函及所附之
    樺崎實業股份有限公司出具之車牌號碼A5-171號車輛行車紀
    錄器分析報告書、臺北市政府警察局士林分局96年8月1日北
    警士刑字第09631941700號函及所附之車牌號碼A5-171號車
    輛行車紀錄卡、臺灣觀光巴士公司96年6月24日GPS自動導航
    系統資料、中央警察大學交通學系陳高村副教授出具之「道
    路交通事故鑑定報告書、臺灣士林地方法院檢察署檢察官96
    年6月27日勘驗筆錄、臺北市政府警察局士林分局現場勘查
    報告、道路交通事故現場圖、道路交通事故補充資料表、被
    告之酒精測定紀錄表、道路交通事故調查報告(一)、(二)及臺北
    市○○○○○道路交通事故肇事人自首情形紀錄表各1份、
    衛生署新竹醫院診斷證明書2紙、臺北市政府警察局士林分
    局道路交通事故談話紀錄表4份、臺灣觀光巴士公司估價單5
    張及維修工作單7張、馬偕紀念醫院臺北院區淡水院區、新
    竹分院乙種診斷證明書6紙、相驗屍體證明書及法醫驗斷書
    各8份、事故現場暨車損照片40張附卷可稽，足徵被告自白
    與事實相符，事證明確，其犯行堪予認定，應依法論科。認
    被告所為，係犯刑法第276條第2項業務過失致死罪（如附表
    一所示）、第284條第2項前段之業務過失傷害罪（如附表二
    編號16所示）、第284條第2項後段之業務過失重傷害罪（如
    附表二編號21所示）。其以一業務過失駕車行為觸犯上開數
    罪名，屬想像競合犯，應從一重之業務過失致死罪處斷。又
    被告於肇事後送醫診治，於犯罪未經有偵查權限之公務機關
    發現前，不逃避接受裁判而向前來處理之員警自承為肇事人
    ，有前揭自首情形紀錄表可稽，是被告既已向該管公務員申
    述犯罪事實進而接受裁判，已合於自首之要件，爰依刑法第
    62條前段規定減輕其刑。並審酌被告因上揭駕車失當行為，
    致8名乘客死亡家庭破碎天人永隔，及24名乘客分受輕重傷
    ，惟念其已經由臺灣觀光巴士公司，與如附表一8名死者之
    家屬及如附表二編號1至15、17至20、22至24等22名傷者均
    達成和解，所賠償之和解金額合計逾4千5百萬元，有和解書
    30紙附卷可稽（見原審卷第134至175頁），雖尚餘如附表二
    編號16、21所示之丙○○、甲○○2名傷者未達成和解，惟
    亦歷經多次協調，顯非無和解誠意，參以本件被告雖有上開
    過失而應受責難，惟於事發當時亦曾試圖採取擦撞護欄之非
    常措施以減輕損害，犯後復坦承犯行，態度良好，惡性尚非
    極大，參以刑法第276條第2項之法定本刑為5年以下有期徒
    刑，本件並有自首減刑之適用，認檢察官求處有期徒刑3年
    ，實嫌過重，並斟酌被告之知識程度、品行等一切情狀，量
    處被告有期徒刑6月，並諭知易科罰金之折算標準。均已詳
    敘所憑證據、認定理由及量刑依據。從形式上觀察，原判決
    並無認定事實錯誤、量刑瑕疵或違背法令之情形可言。檢察
    官上訴意旨認原審被告且未與告訴人甲○○、丙○○二人達
    成和解，被告無支付任何賠償金，原審量刑有期徒刑6月得
    易科罰金，實有過輕之嫌云云。惟原審於量刑已斟酌被告於
    行為後仍未與告訴人甲○○、丙○○二人和解之事實。且量
    刑輕重，係屬事實審法院得依職權自由裁量之事項，而原審
    量刑時，均已審酌刑法第57條各款所列情狀，既未逾越法定
    範圍，又未濫用其職權，自無得認原審量刑有何違法失當。
    又於刑事訴訟程序若能一併達成民事和解的效能，固有助於
    彌平破毀的人際紛爭；但若一次終局解決糾紛的努力失效，
    被害人仍得循民事訴訟程序尋得救濟，並非必然應轉由刑責
    承擔。參酌和解能力有無、達成和解與否等行為後的事實，
    固得作為量刑的考量事由；但若以之作為從重量刑的審酌因
    素，於本案則有失均衡。從而，檢察官上訴意旨形式上雖已
    指出具體事由，但不足以認為原判決有何不當或違法者，自
    非屬上訴第二審之具體理由。依上開判決意旨，本件上訴不
    合上訴之法定要件，應予駁回，並不經言詞辯論為之。
據上論斷，應依刑事訴訟法第367條前段、第372條，判決如主文
。
中    華    民    國    98    年    6    月  26      日
                  刑事第八庭  審判長法  官  鄭文肅
                                    法  官  蔡光治
                                    法  官  劉嶽承
以上正本證明與原本無異。
如不服本判決，應於收受送達後10日內向本院提出上訴書狀，其
未敘述上訴之理由者並得於提起上訴後10日內向本院補提理由書
（均須按他造當事人之人數附繕本）「切勿逕送上級法院」。
                                    書記官  何仁崴
中    華    民    國    98    年    6     月    26    日


司法院資訊處製作；財團法人民間司法改革基金會備份。
